臺灣彰化地方法院民事判決　　　　　　　 94年度訴字第244號
　　原　　　告　甲○○
　　　　　　　　　　　　　　巷.
　　被　　　告　丙○
　　　　　　　　　　　　　　巷.
　　訴訟代理人　乙○○
上列當事人間請求分割共有物事件，本院於民國九十四年九月廿
一日言詞辯論終結，判決如下：
    主      文
兩造共有坐落彰化縣福興鄉○○段二四五五地號、地目建、面積
九四一平方公尺土地之分割方法：如附圖編號Ａ部分面積三０二
平方公尺分歸原告取得，編號Ｂ部分面積二八六平方公尺、編號
Ｃ部分面積三五三平方公尺分歸被告取得。
被告應補償原告新台幣伍拾壹萬陸佰元。
訴訟費用由兩造按原應有部分比例負擔。
    事實及理由
一、原告起訴主張坐落彰化縣福興鄉○○段二四五五地號、地目
    建、面積九四一平方公尺之土地（以下簡稱系爭土地）為兩
    造所共有，各共有人之應有部分各二分之一，兩造就該筆土
    地未訂立不分割特約，且依其使用目的，亦無不能分割之情
    形，但未能達成分割協議等情，已據其提出土地登記簿謄本
    、地籍圖等件為證，並為被告所不爭，堪信為真實。按共有
    物除因物之使用目的不能分割或共有人間契約訂有不分割之
    期限者外，各共有人得隨時請求分割共有物；再共有物分割
    之方法，共有人不能協議決定者，法院得因任何共有人之聲
    請，以原物分配或變價以價金分配之，以原物為分配時，如
    共有人中，有不能按其應有部分受分配者，得以金錢補償之
    。民法第八百二十三條第一項及第八百二十四條第二項、第
    三項規定甚明，是原告本於土地共有人之分割請求權，訴請
    判決分割，於法自屬有據。
二、經查：系爭土地約呈梯形，二造各於其上建造鐵皮造及加強
    磚造建物使用，其建物占用土地情況如彰化縣鹿港地政事務
    所複丈日期九十四年四月廿八日之複丈成果圖所示等情，已
    據本院囑託彰化縣鹿港地政事務所派員會同勘測現場屬實，
    有本院勘驗筆錄及地政機關繪製之複丈成果圖在卷可稽。本
    院審酌：系爭土地總面積達九四一平方公尺，依二造所占之
    應有部分比例，雙方所得分配之土地，非皆細微至不能利用
    之程度，自以原物分割為允當。又二造均同意保留主建物而
    為分割，且願由被告分配如主文第一項所示附圖方案中編號
    Ｂ、Ｃ部分，至於原告未按其應有部分受分配者，則由被告
    依每坪新台幣（下同）一萬元代價補償之，綜合上開情況，
    並參酌系爭土地之坐向、地形、各共有人原分管使用之位置
    ，分割後土地利用價值及經濟效益等情，認系爭土地應依附
    圖所示方案原物分割為適當，爰判如主文第一項所示。又系
    爭土地為九四一平方公尺，原告及被告之應有部分各二分之
    一，各應分得土地四七０．五平方公尺，原告按附圖所示方
    案分割結果，分得三０二平方公尺，未能按其應有部分受分
    配，較被告短分一六八．五平方公尺，依二造一致意見，採
    每坪一萬元計算補償費結果，被告應補償原告之金額為五十
    一萬零六百元（計算式：一坪約等於三．三平方公尺，一六
    八．五平方公尺約等於五一．０六坪，故被告應補償原告之
    金額為51.06×10000＝510,600），並判如主文第二項所示
    。
三、負擔訴訟費用之依據：民事訴訟法第七十八條、第八十條之
    一。
中　　華　　民　　國　　九十四  年  九  月  三  十    日
                        民事第一庭  法  官  簡燕子
上為正本係照原本作成。
如對本判決上訴，應於判決送達後二十日內向本院提出上訴狀。
中　　華　　民　　國　　九十四  年  九  月  三  十    日
                                    書記官  張清秀
